臺灣士林地方法院刑事判決
110年度訴字第344號
公  訴  人  臺灣士林地方檢察署檢察官
被      告  張得高  


                      現於法務部○○○○○○○○○○○另案執行中
上列被告因詐欺案件，經檢察官提起公訴（110年度偵字第2345
號、3265號），嗣被告於本院準備程序中就被訴事實為有罪之陳
述，經本院合議庭裁定由受命法官獨任進行簡式審判程序審理，
判決如下：
    主      文
張得高犯三人以上共同詐欺取財罪，共貳罪，各處有期徒刑捌月
，應執行有期徒刑壹拾月。
未扣案之犯罪所得新臺幣肆仟元沒收，於全部或一部不能沒收或
不宜執行沒收時，追徵其價額。
被訴就高薰柔、蘇姿美、周碧玉之詐欺及洗錢部分（即附表編號
1、2、4部分），公訴不受理。
    事實及理由
壹、實體部分：
一、本件犯罪事實更正及補充如下：
　　張得高前因公共危險案件，經臺灣士林地方法院以108年度
    審交簡字第89號判決判處有期徒刑4月確定，並於民國109年
    2月7日易科罰金執行完畢。其猶不知警惕，於109年10月28
    日加入真實姓名、年籍不詳，LINE通訊軟體暱稱「Lonely」
    所屬詐欺集團，擔任車手工作。其與暱稱「Lonely」及所屬
    詐欺集團其他成員，共同意圖為自己不法所有，基於三人以
    上共同詐欺取財之犯意聯絡，由該詐欺集團成員於附表所示
    之時間，向附表編號3、5所示之被害人康文駿、陳其業等2
    人施以附表所示之詐術，致被害人康文駿、陳其業等2人陷
    於錯誤而匯款入附表編號3、5所示之詐騙帳戶，再由張得高
    依「Lonely」之指示，先至指定地點向同屬於該詐欺集團之
    不詳女性領取裝有上開詐騙帳戶提款卡之包裏，復於附表3
    、5所示時間，持上開詐騙帳戶提款卡至附表3、5所示地點
    提領附表3、5所示之詐騙款項，再將所提領之款項交付予同
    屬於該詐欺集團自稱「蔣小姐」之不詳成年女子，張得高並
    取得擔任車手所得新臺幣（下同）4,000元。嗣被害人康文
    駿、陳其業等人察覺受騙後報警處理，經警調閱相關自動櫃
    員機監視器錄影畫面比對追查後，始循線查悉上情。
二、另證據部分增列「被告張得高於本院準備程序及審理時之自
    白(見本院卷二第153頁、第166頁)」外，其餘均引用起訴書
    之記載（如附件）。
三、論罪科刑
  ㈠核被告就附表編號3、5所為，均係犯刑法第339條之4第1項第
    2款之3人以上共同詐欺取財罪及洗錢防制法第14條第1項之
    洗錢罪。至公訴意旨就被告本案犯行，漏未論及被告尚涉犯
    洗錢防制法第14條第1項之洗錢罪嫌，惟此部分與起訴事實
    間有想像競合犯之裁判上一罪關係，而為起訴效力所及，本
    院自應併予審理，且經本院告知罪名（見本院卷二第145頁
    、第159頁），並無妨害被告防禦權之行使，爰依刑事訴訟
    法第300條之規定變更起訴法條。
  ㈡被告與「Lonely」、「蔣小姐」及其等所屬詐欺集團成員間
    ，就上開犯行間有犯意聯絡及行為分擔，應論以共同正犯。
  ㈢被告係以一行為同時觸犯刑法第339條之4第1項第2款之三人
    以上共同詐欺取財罪及洗錢防制法第14條第1項之洗錢罪，
    屬想像競合犯，應依刑法第55條前段之規定，從一重之刑法
    第339條之4第1項第2款三人以上共同詐欺取財罪處斷。被告
    就附表編號3、5所示犯行，犯意各別，行為互殊，並均侵害
    不同人之財產法益，應予分論併罰。
  ㈣又被告前因公共危險案件，經臺灣士林地方法院108年度審交
    簡字第89號判決判處有期徒刑4月確定，於民國109年2月7日
    易科罰金執行完畢，此有臺灣高等法院被告前案紀錄表在卷
    可參，其於受徒刑執行完畢後5年內，故意再犯本案有期徒
    刑以上之罪，為累犯；然依司法院釋字第775號解釋意旨，
    考量前案與本案之犯罪型態、原因、罪質、侵害法益及社會
    危害程度殊異，尚難以被告前案之科刑及執行紀錄，遽認被
    告就本案犯行有何特別惡性或對刑罰感應力薄弱情事，爰裁
    量不予加重最低本刑，以符罪刑相當原則。
  ㈤再按犯洗錢防制法第14條之罪，在偵查或審判中自白者，減
    輕其刑，洗錢防制法第16條第2項定有明文。復按想像競合
    犯係一行為觸犯數罪名，行為人犯罪行為侵害數法益皆成立
    犯罪，僅因法律規定從一重處斷科刑，而成為科刑一罪而已
    ，自應對行為人所犯各罪均予適度評價，始能對法益之侵害
    為正當之維護。因此法院於決定想像競合犯之處斷刑時，雖
    以其中最重罪名之法定刑作為裁量之準據，惟具體形成宣告
    刑時，亦應將輕罪之刑罰合併評價。基此，除非輕罪中最輕
    本刑有較重於重罪之最輕本刑，而應適用刑法第55條但書規
    定重罪科刑之封鎖作用，須以輕罪之最輕本刑形成處斷刑之
    情形以外，則輕罪之減輕其刑事由若未形成處斷刑之外部性
    界限，自得將之移入刑法第57條或第59條之科刑審酌事項內
    ，列為是否酌量從輕量刑之考量因子。是法院倘依刑法第57
    條規定裁量宣告刑輕重時，一併具體審酌輕罪部分之量刑事
    由，應認其評價即已完足，尚無過度評價或評價不足之偏失
    （最高法院109年度台上字第3936號判決意旨參照）。查被
    告於偵查中、本院準備程序、審理中就加入本案詐騙集團擔
    任領取裝有提款卡之包裹並提領款項之車手乙節始終坦承不
    諱，堪認被告於偵查及審判中對所犯一般洗錢罪均坦承犯行
    ，本應依洗錢防制法第16條第2項之規定減輕其刑，雖因想
    像競合犯之關係而從一重之三人以上共同詐欺取財罪處斷，
    上開輕罪之減輕其刑事由未形成處斷刑之外部性界限，然依
    前揭說明，仍應於依刑法第57條之規定量刑時，仍應併予衡
    酌此部分減刑事由。
　㈥按犯罪之情狀顯可憫恕，認科以最低度刑仍嫌過重者，得酌
    量減輕其刑，刑法第59條定有明文。考其立法意旨，科刑時
    原即應依同法第57條規定審酌一切情狀，尤應注意該條各款
    所列事項，以為量刑標準，刑法第59條所謂「犯罪之情狀顯
    可憫恕」，自係指裁判者審酌第57條各款所列事項以及其他
    一切與犯罪有關之情狀之結果，認其犯罪足堪憫恕者而言，
    倘審酌一切犯罪情狀，認客觀上足以引起一般同情，認為縱
    予宣告法定最低刑度猶嫌過重者，即有其適用。刑法第339
    條之4第1項之加重詐欺取財罪，其法定刑為1年以上7年以下
    有期徒刑，然犯加重詐欺取財罪者，其原因動機不一，犯罪
    情節、涉案程度未必盡同，所造成之社會危害自屬有異，法
    律科處此類犯罪，所設之法定最低本刑卻同為「1年以上有
    期徒刑」，不可謂不重，於此情形，自非不可依客觀之犯行
    與主觀之惡性加以考量其情狀，是否有可憫恕之處，適用刑
    法第59條之規定酌量減輕其刑，期使個案裁判之量刑，能斟
    酌至當，符合罪刑相當原則及比例、平等原則。經查，被告
    貪圖不法報酬而觸犯上開之罪，固應非難，惟考量其年逾50
    歲，教育程度不高，從事粗工勞力工作（本院卷二第167頁
    ），本身罹患精神疾病及肝硬化，因求職不易，迫於經濟壓
    力，一時失慮而參與本案犯罪，尚非惡性重大之徒，且擔任
    出面提領款項之「車手」角色，最易遭警查緝，較諸隱身幕
    後指揮規劃或機房等核心人員，實為犯罪分工中較為低階、
    受支配之角色，又本案詐騙金額為10萬2千元，被告實際取
    得4千元報酬，均非甚鉅，因被害人未曾到庭，無從進行和
    解或調解。本院審慎斟酌上情，認本案縱科處法定最低度刑
    ，仍屬情輕法重，爰依刑法第59條規定酌量減輕其刑。
　㈦爰以行為人之責任為基礎，審酌被告正值壯年而有勞動能力
    ，未能深思熟慮而加入詐欺集團，負責收取裝有提款卡之包
    裹並提領詐騙款項，造成偵查犯罪機關追查贓款及其他詐欺
    成員之困難，使欺罔斂財之歪風更加氾濫，破壞社會交易秩
    序及人際間信賴關係，本應予以重懲，惟念其犯後坦認犯行
    ，態度尚可，且合於洗錢防制法第16條第2項所定減輕其刑
    事由，復考量因被害人2人均未到庭致未能賠償被害人或獲
    得其之諒解，兼衡被告犯罪之動機、目的、手段、素行、所
    擔任之犯罪角色、參與程度及所生損害，暨其自述國中肄業
    之智識程度、先前擔任過保全，日薪1,200元且不固定、與
    母親及妹妹同住，目前靠妹妹賺錢之家庭經濟狀況及罹患精
    神疾病、肝硬化之身心健康狀況（見偵2345卷第95頁、本院
    卷二第167頁）等一切情狀，分別量處如主文所示之刑，並
    依刑法第51條第5款規定，定應執行有期徒10月。
四、末按共同犯罪行為人之組織分工及不法所得，未必相同，彼
    此間犯罪所得之分配懸殊，其分配較少甚或未受分配之人，
    如仍應就全部犯罪所得負連帶沒收之責，超過其個人所得之
    剝奪，無異代替其他犯罪參與者承擔刑罰，顯失公平，因共
    犯連帶沒收與罪刑相當原則相齟齬，故共同犯罪，所得之物
    之沒收，應就各人分得之數為之，亦即沒收或追徵應就各人
    所實際分得者為之（最高法院104年第13次及第14次刑庭會
    議決議(一)意旨參照）。查被告自承其每日擔任車手報酬為
    2,000元，則被告分別於11月13日及6日提領附表所示被害人
    康文駿、陳其業匯款金額，是其因本案犯行取得4,000元之
    報酬，此據被告於本院審理時陳稱在卷（見本院卷二第154
    頁），應依刑法第38條之1第1項、第3項規定宣告沒收，且
    於全部或一部不能沒收或不宜執行沒收時，追徵其價額。
貳、公訴不受理部分：
一、按刑事訴訟法第8條前段規定，同一案件繫屬於有管轄權之
    數法院者，由繫屬在先之法院審判之。又按案件有下列情形
    之一者，應諭知不受理之判決：．．．依第8條之規定不得為
    審判者，同法第303條第7款亦有明文，並依同法第307條規
    定得不經言詞辯論為之。
二、公訴意旨另以：被告與暱稱「Lonely」及所屬詐欺集團其他
    成員，共同意圖為自己不法所有，基於三人以上共同詐欺取
    財之犯意聯絡，由該詐欺集團成員於附表編號1、2、4所示
    之時間，向附表編號1、2、4所示之被害人高薰柔、蘇姿美
    、周碧玉等3人施以附表所示之詐術，致上述3位被害人陷於
    錯誤而匯款入附表編號1、2、4所示之詐騙帳戶，再由張得
    高依「Lonely」之指示，先至指定地點向同屬於該詐欺集團
    之不詳女性領取裝有上開詐騙帳戶提款卡之包裏，復於附表
    1、2、4所示時間，持上開詐騙帳戶提款卡至附表1、2、4所
    示地點提領附表1、2、4所示之詐騙款項，再將所提領之款項
    交付予同屬於該詐欺集團自稱「蔣小姐」之不詳成年女子，
    因認被告此部分亦犯有詐欺取財罪及一般洗錢罪等語。
三、惟查：被告有關對於高薰柔、蘇姿美、周碧玉等3人此部分
    之同一犯行，前業經臺灣臺北地方檢察署檢察官以109 年度
    偵字第30558號、110年度偵字第3960號向臺灣臺地方法院提
    起公訴，並於110 年3 月30日繫屬於該院（110 年度審訴字
    第434 號，再改為110年度訴緝字第37號），有臺灣高等法
    院被告前案紀錄表存卷可參（見本院卷二第5至6頁），係在
    本院繫屬日（110 年5 月4日）之前，是檢察官就此部分再
    向本院提起公訴，顯係重行起訴，本院依上開規定，自不得
    審判，爰諭知不受理之判決。　　
據上論斷，應依刑事訴訟法第284條之1、第273條之1第1項、第2
99條第1項前段、第310條之2、第454條第2項、第300條、第303
條第7款、第307條，判決如主文。
本案經檢察官李美金提起公訴，檢察官吳昭瑩到庭執行職務。
中　　華　　民　　國　　111 　年　　4 　　月　　7 　　日
　　　　　　　　　刑事第六庭法　官　李建忠
以上正本證明與原本無異。
如不服本判決應於收受送達後20日內向本院提出上訴書狀，並應
敘述具體理由。其未敘述上訴理由者，應於上訴期間屆滿後20日
內向本院補提理由書（均須按他造當事人之人數附繕本）「切勿
逕送上級法院」。
因疫情而遲誤不變期間，得向法院聲請回復原狀。　　　　　　
                            書記官  林承翰
中　　華　　民　　國　　111 　年　　4 　　月　　7 　　日
附錄：本案論罪科刑法條全文
中華民國刑法第339條之4
犯第三百三十九條詐欺罪而有下列情形之一者，處一年以上七年
以下有期徒刑，得併科一百萬元以下罰金：
一、冒用政府機關或公務員名義犯之。
二、三人以上共同犯之。
三、以廣播電視、電子通訊、網際網路或其他媒體等傳播工具，
    對公眾散布而犯之。
前項之未遂犯罰之。

洗錢防制法第2條
本法所稱洗錢，指下列行為：
一、意圖掩飾或隱匿特定犯罪所得來源，或使他人逃避刑事追訴
    ，而移轉或變更特定犯罪所得。
二、掩飾或隱匿特定犯罪所得之本質、來源、去向、所在、所有
    權、處分權或其他權益者。
三、收受、持有或使用他人之特定犯罪所得。

洗錢防制法第14條
有第二條各款所列洗錢行為者，處七年以下有期徒刑，併科新臺
幣五百萬元以下罰金。
前項之未遂犯罰之。
前二項情形，不得科以超過其特定犯罪所定最重本刑之刑。

【附件】
臺灣士林地方檢察署檢察官起訴書
                                     110年度偵字第2345號
                                     110年度偵字第3265號
　　被　　　告　張得高　男　54歲（民國00年0月0日生）
　　　　　　　　　　　　住新北市○○區○○街00巷00弄0號
　　　　　　　　　　　　國民身分證統一編號：Z000000000號
上列被告因詐欺案件，業經偵查終結，認應提起公訴，茲將犯罪
事實及證據並所犯法條分敘如下：
　　　　犯罪事實
一、張得高前因公共危險案件，經臺灣士林地方法院以108年度
    審交簡字第89號判決判處有期徒刑4月確定，並於民國109年
    2月7日易科罰金執行完畢。其猶不知警惕，於109年10月間
    加入真實姓名、年籍不詳，LINE通訊軟體暱稱「Lonely」所
    屬詐欺集團，擔任車手工作。其與暱稱「Lonely」及所屬詐
    欺集團其他成員，共同意圖為自己不法所有，基於三人以上
    共同詐欺取財之犯意聯絡，由該詐欺集團成員於附表所示之
    時間，向附表所示之被害人高薰柔等人施以附表所示之詐術
    ，致附表所示之被害人高薰柔等人陷於錯誤而匯款入附表所
    示之詐騙帳戶，再由張得高依「Lonely」之指示，先至指定
    地點向同屬於該詐欺集團之不詳女性領取裝有上開詐騙帳戶
    提款卡之包裏，復於附表所示時間，持上開詐騙帳戶提款卡
    至附表所示地點提領附表所示之詐騙款項，再將所提領之款
    項交付予同屬於該詐欺集團自稱「江小姐」之不詳女子。嗣
    附表所示之被害人高薰柔等人察覺受騙後報警處理，經警調
    閱相關自動櫃員機監視器錄影畫面比對追查後，始循線查悉
    上情。
二、案經高薰柔、蘇姿美、周碧玉、陳其業訴由臺北市政府警察
    局士林、大同分局報告偵辦。
　　　　證據並所犯法條
一、證據清單及待證事實：
編號 證據名稱 待證事實  1 被告張得高於警詢及偵查之供述 坦承自上開時間起，經報載求職廣告，而加入「Lonely」所屬集團擔任領款工作，並依「Lonely」指示，前往向不詳女子取得裝有提款卡之包裏後，再持該提款卡進行領款，最後將所領得款項交予自稱「江小姐」之女子等事實。  2 證人即高薰柔、蘇姿美、康文駿、周碧玉、陳其業於警詢時之證述 證明其等遭不詳詐欺集團成員以附表所示手法詐騙後，而依對方之指示，將附表所示款項匯至詐騙帳戶等事實。  3 桃園市政府警察局中壢分局中壢派出所、龍安派出所、臺中市政府警察局大甲分局外埔分駐所、第一分局公益派出所、受理詐騙帳戶通報警示簡便格式表、臺北市政府警察局內湖分局東湖派出所陳報單、受理刑事案件報案三聯單、受理各類案件紀錄表、內政部警政署反詐騙諮詢專線紀錄表、告訴人陳其業手機畫面擷圖、遠東國際商業銀行-存款交易明細（告訴人陳其業匯出款項之帳戶明細） 同上  4 ATM提領紀錄、ATM錄影畫面擷圖影像、合作金庫銀行0000000000000號帳戶、第一商業銀行帳號00000000000號帳戶、華南銀行000000000000號交易明細 證明被告張得高於附表所示時、地，領取附表所示帳戶內款項之事實。 
二、核被告張得高所為，係犯刑法第339條之4第1項第2款三人以
    上共同犯詐欺取財罪嫌。被告與「Lonely」、「江小姐」及
    所屬詐欺集團其他不詳成員間，有犯意聯絡及行為分擔，請論
    以共同正犯。又被告曾受有期徒刑執行完畢，有本署刑案查
    註紀錄表在卷可稽，其復於5年內故意再犯本件有期徒刑以
    上之罪，為累犯，請依司法院大法官釋字第775號解釋意旨
    ，裁量是否加重最低本刑。至被告本件犯罪所得，請依刑法
    第38條之1第1項前段規定宣告沒收，或依同條第3項規定於
    全部或一部不能沒收或不宜執行沒收時，追徵其價額。
三、依刑事訴訟法第251條第1項提起公訴。
　　此　致
臺灣士林地方法院
中　　華　　民　　國　 110　　年　　4 　　月　　1 　　日
　　　　　　　　　　　　　　　檢　察　官　李 美 金
本件正本證明與原本無異。
中　　華　　民　　國　 110　　年　　4 　　月　　20　　日
                              書　記　官  呂 典 樺
附錄本案所犯法條全文：
中華民國刑法第339條之4
犯第 339 條詐欺罪而有下列情形之一者，處 1 年以上 7 年以
下有期徒刑，得併科 1 百萬元以下罰金：
一、冒用政府機關或公務員名義犯之。
二、三人以上共同犯之。
三、以廣播電視、電子通訊、網際網路或其他媒體等傳播工具，
    對公眾散布而犯之。
前項之未遂犯罰之。
附表
編號 告訴人 (被害人) 詐騙手法 匯款時間、金額(新臺幣) 詐騙 帳戶 提款時間、地點、金額 (新臺幣) 1 高薰柔 高薰柔因有貸款需求，於109年11月13日11時8分許，在桃園市○○區○○路0號，在網路上看到「YES借錢網」而與詐欺集團成員LINE暱稱「張美琪」聯絡，「張美琪」向高薰柔佯稱：貸款需要作保、支付公證等費用云云，致高薰柔依指示匯款，其中1筆於右列時間、匯款如右列金額至右列詐騙帳戶內。 109年11月13日12時18分許，1萬8,000元 合作金庫銀行0000000000000號帳戶 109年9月11日13時5分許，在臺北市○○區○○路000號陽信銀行營業部提領2萬元   2 蘇姿美 蘇姿美因有貸款需求，於109年11月13日9時許，在桃園市○○區○○路0000號公司內，以手機連結網路搜尋貸款資訊，在網路上看到「可以急需借貸」網頁而與詐欺集團成員LINE暱稱「林佳靜」聯絡，「林佳靜」向蘇姿美佯稱：貸款利息年利率2％，不綁約，可分12期償還，惟貸款需經公證，需支付費用、稅金、運款需車費、墊付強制執行程序費，屆時會返還上款云云，致蘇姿美依指示匯款，其中1筆於右列時間、匯款如右列金額至右列詐騙帳戶內。 109年11月13日12時5分許，3萬元、12時35分許，2萬9,985元   同上 109年11月13日12時58分許，在臺北市○○區○○路000號新光銀行士林分行提領2萬元3次     109年11月13日13時33分許，2萬6,000元  109年9月11日14時58分、13時許，在臺北市○○區○○路000號中國信託銀行士林分行提領2萬元、8,000元   另於109年10月26日18時許，在桃園市○○區○○街00號2樓住處，在SWEET RING交友軟體聊天社區認識「許世濤」之男子，「許世濤」以通訊軟體LINE向蘇姿美佯稱：有賺錢管道，就是破解博奕，並給蘇姿美博奕網站註冊，並稱需先匯款到其指定帳戶，之後蘇姿美帳戶內就會有獲利之金額云云，致蘇姿美於右列時間匯款至右列詐騙帳戶內。 109年11月13日12時7分許，1萬元2,000元 同上 109年9月11日13時5分許，在臺北市○○區○○路000號陽信銀行營業部提領1萬元  3 康文駿 (被害人) 康文駿於109年11月13日8時許，在臺中市○○區○○路00號住處欲辦理100萬元借款，而與「臺灣金控公司」聯絡，並加入詐欺集團某成員以通訊軟體LINE向康文駿佯稱：因康文駿借款金額太高，需保證費2萬2,000元云云，致康文駿依指示於右列時間匯款至右列詐騙帳戶內。 109年11月13日12時2分許，2萬2,000元  同上 109年11月13日14時57分許，在臺北市○○區○○路000號中國信託銀行士林分行提領2萬元  4 周碧玉 詐欺集團成員於109年11月8日某時許，以通訊軟體LINE向周碧玉佯稱：其為周碧玉之姪女周家齊，因投資房子，急需借款云云，致周碧玉依指示於右列時間匯款至右列詐騙帳戶內。 109年11月13日11時30分許，10萬元 第一商業銀行帳號00000000000號帳戶 109年11月13日14時6分、7分、9分許，在臺北市○○區○○路00號彰化銀行士林分行提領2萬元3次      109年11月13日14時18分、19分許，在臺北市○○區○○路000號玉山銀行士林分行提領2萬元2次  5 陳其業 詐欺集團成員於109年11月6日8時許，由詐騙集團成員以LINE撥打電話予陳其業，向陳其業佯稱係其親戚，欲向陳其業借款云云，致陳其業依指示於右列時間匯款至右列詐騙帳戶內。 於109年11月6日9時29分、34分許，在臺北市內湖區安康路住處以網路銀行匯款5萬元、3萬元 華南商業銀行帳號000000000000號帳戶 於109年11月6日10時6分、7分許，在臺北市○○區○○○路00號國泰世華銀行建成分行提領2萬元、1萬元